臺灣彰化地方法院彰化簡易庭小額民事判決
111年度彰小字第442號
原      告  林彥廷  


被      告  鄭鈞元  


上列當事人間請求返還借款事件，本院於民國111年9月8日言詞
辯論終結，判決如下：
    主    文
原告之訴駁回。
訴訟費用新臺幣壹仟元由原告負擔。 
　　理由要領
壹、程序部分：
    按訴狀送達後，原告不得將原訴變更或追加他訴，但擴張或
    減縮應受判決事項之聲明者，不在此限，民事訴訟法第255
    條第1項第3款定有明文，上開規定於小額訴訟程序亦適用之
    ，同法第436條之23、第436條第2項亦有規定。本件原告原
    向本院聲請核發支付命令係聲明請求被告給付新臺幣（下同
    ）41,000元及自民國110年9月13日起算之遲延利息（見司促
    字卷第35頁），嗣將之變更為請求被告給付40,000元及自11
    0年5月1日起算之遲延利息（見本院卷第31、279頁），核原
    告上開訴之變更係屬擴張、減縮應受判決事項之聲明，合於
    上揭規定，應予准許。
貳、實體部分：
一、原告主張：被告自109年2月17日起陸續向原告借款供改裝車
    輛及購買電腦之用，合計已積欠達39,000元，屆期仍不為清
    償，經一再催討仍置之不理，爰依消費借貸之法律關係，請
    求被告返還上開款項及本件訴訟費用1,000元等語。並聲明
    ：被告應向原告給付40,000元，及自110年5月1日起至清償
    日止，按年息5%計算之利息。
二、被告則以：原告請求內容並未具體、特定，被告否認有何原
    告指稱之借款情節，縱令雙方對話內容有提及「借用」等語
    ，但彼此間前因合資及借用電腦等事項而互有往來，無從據
    此證明兩造間有何原告所稱之消費借貸關係存在等語，資為
    抗辯。
三、得心證之理由：
（一）按當事人主張有利於己之事實，就其事實有舉證之責任，
      民事訴訟法第277條本文定有明文。是依民事訴訟如係由
      原告主張權利者，應先由原告負舉證之責，若原告先不能
      舉證，以證實自己主張之事實為真實，則被告就其抗辯事
      實即令不能舉證，或其所舉證據尚有疵累，亦應駁回原告
      之請求（最高法院17年上字第917號判例意旨參照）。再
      按民法第474條第1項規定：「稱消費借貸者，謂當事人一
      方移轉金錢或其他代替物之所有權於他方，而約定他方以
      種類、品質、數量相同之物返還之契約。」故消費借貸係
      要物契約，原告主張其與被告間有金錢消費借貸關係存在
      ，應先就其發生所須具備之特別要件，即「金錢之交付」
      及「借貸意思表示互相一致」負舉證之責任，若其先不能
      舉證，則被告就其抗辯事實即令不能舉證，或其所舉證據
      尚有疵累，仍應駁回原告之請求（最高法院81年度台上字
      第2372號民事判決意旨參照）。
（二）原告主張被告自上開時間起陸續向其借款，總計達39,000
      元尚未返還乙節，為被告所否認，依上開說明，原告應就
      兩造間成立消費借貸之合意以及交付金錢等節負舉證責任
      。又原告雖有提出多筆兩造間通訊軟體對話紀錄為憑，其
      中亦有顯示原告向被告催討款項之文字（見司促字卷第41
      -43頁），然兩造間授受金錢之實質原因甚多，在客觀上
      之原因或為贈與、借貸、合夥，或為確保當事人間已存在
      之法律關係，或為消滅既存之法律關係，各種情狀不一而
      足，單憑原告所提出之前揭對話紀錄內容，本不足以證明
      兩造間有借貸關係存在，原告復未提出其他積極證據以證
      明兩造間有借貸合意及交付借款之事實，亦始終無法具體
      指明兩造間成立借貸合意之確切時間、地點、清償期及是
      否簽立書面借據等細節，揆諸前開說明，自難認原告主張
      為真正。
（三）另原告雖主張被告應賠償其已支出之本件訴訟費用1,000
      元等語，惟訴訟費用係原告為申張、保全及實行權利而依
      法令繳納之費用，且訴訟費用本即應由法院依職權視訴訟
      勝敗之結果核定兩造應如何負擔，當事人無另為請求之必
      要，依上說明，原告主張應由被告賠償訴訟費用1,000元
      ，尚屬無據，附此敘明。
四、綜上所述，原告依消費借貸之法律關係，請求被告給付40,0
    00元，及自110年5月1日起至清償日止，按年息5%計算之利
    息，為無理由，應予駁回。
五、本件事證已臻明確，兩造其餘攻擊防禦方法及所提出之各項
    證據資料，經審酌核與判決結果不生影響，爰不予以一一論
    列，併此敘明。
六、訴訟費用負擔之依據：民事訴訟法第78條。　　　　　
中　　華　　民　　國　　111 　年　　10　　月　　6 　　日
        　　　　　彰化簡易庭  法  官  黃英豪
以上正本係照原本作成。
如不服本判決，僅得以判決違背法令為理由提起上訴，並應於判
決送達後20日內，向本院提出上訴狀。（須按他造當事人之人數
附繕本）。如委任律師提起上訴者，應一併繳納上訴審裁判費。
中　　華　　民　　國　　111 　年　　10　　月　　6 　　日
                              書記官  張莉秋